臺灣臺南地方法院刑事判決　　　　　　　　　　　　　九十三年度訴字第一八號
　　公　訴　人　臺灣臺南地方法院檢察署檢察官
　　被　　　告　丁○○
　　指定辯護人　翁瑞昌律師
右列被告因違反槍砲彈藥刀械管制條例案件，經檢察官提起公訴（九十二年度偵字第
一三二一五號），本院判決如左：
    主  文
丁○○未經許可，製造子彈，處有期徒刑壹年貳月，併科罰金新台幣伍萬元，罰金如
易服勞役，以新台幣玖佰元即銀元佰元折算壹日。扣案之子彈參顆沒收。
    事  實
一、丁○○於民國九十一年間，因違反妨害兵役治罪條例案件，經本院判處有期徒刑
    二月，緩刑二年。於此前案紀錄前之八十八、八十九年間，在臺南市小北夜市場
    購買金屬彈殼之玩具子彈四顆，於購買後之二個月，在台南市○區○○路五五○
    巷四三號住處，將上開玩具子彈四顆之彈頭取出，裝填火藥，換裝直徑五ｍｍ之
    鋼珠於彈頭上，改造成具有殺傷力可供相同口徑槍枝發射之子彈。嗣丁○○於九
    十二年十二月二日晚上九時三十分許，在臺南市○○路臺南一中運動場大門旁，
    持有上開子彈為警查獲，並扣得前開子彈四顆。
二、案經臺南市警察局第一分局報請台灣台南地方法院檢察署檢察官偵查起訴。
    理  由
一、訊據被告丁○○對於右揭製造子彈之犯行，於警詢、檢察官偵查、本院行準備程
    序及審理中均坦承不諱，惟被告矢口否認有違反槍砲彈藥刀械管制條例之犯行，
    辯稱：員警搜索之程序不合法，扣得之子彈不得作為證明被告犯罪之證據云云。
二、按警察得於公共場所，由服勤人員擔任臨場檢查之勤務；次按對「公共場所」實
    施臨檢之法定要件，限於已發生危害或依客觀、合理判斷易生危害；對「人」實
    施臨檢之法定要件，限於有相當理由足認其行為已構成或即將發生危害者為限。
    以上均應遵守比例原則，不得逾越必要程度；又行使裁量權，不得逾越法定之裁
    量範圍，即採行之方法應有助於目的之達成，有多種同樣能達成目的之方法時，
    應選擇對人民權益損害最少者，採取之方法所造成之損害，不得與欲達成目的之
    利益顯失均衡。復按警察於公共場所或合法進入之場所，得對於有合理懷疑其有
    犯罪之嫌疑或有犯罪之虞之人查證其身分。警察勤務條例第十一條第三款、警察
    實施臨檢作業規定第三項、第四項第一、二目、警察職權行使法第六條第一項第
    一款，分別定有明文。經查：本件查獲過程係承辦員警接獲分局一一○勤務中心
    通知，有人報案稱台南一中勝利路大門口有三人行跡可疑，疑似欲竊取機車後，
    即前往現場，發覺被告與訴外人甲○○、乙○○等人與報案對象相符。又因前揭
    處所常有機車遭竊，員警隨即上前盤查，要求被告等人出示身分證件，並因員警
    臨檢時受檢人常有將犯案工具棄置附近現場之情形，故而以手電筒於附近地點搜
    尋，於台南一中門口花台查獲被告藏放之子彈，經員警詢問被告，被告坦承該子
    彈係其所有之後，員警即搜索被告之身體，業據證人即當日查獲之員警陳瑞興，
    於九十三年四月十四日到庭證述在卷，且有台南市警察局第一分局東寧分駐所受
    理各類案件紀錄表一紙附卷可稽，應堪信為真實。依此足認員警對被告及前揭公
    共場所之搜索及扣案子彈之扣押，依客觀、合理判斷足以生危害，且有相當理由
    足認被告持有子彈之行為即將發生危害；其使用之手段符合比例原則，未逾越必
    要程度；其裁量權之行使，未逾越法定之範圍，且採行之方法有助於目的之達成
    ，採取對被告權益造成最小損害之方式，採取之方法與欲達成目的之利益未失均
    衡。依此本院認為本件員警查獲時對於被告之搜索、扣押均屬合法，扣案之子彈
    自得作為本院審理時之證據。
三、經查：被告製造具有殺傷力子彈四顆之犯行，除被告之自白外，且經檢察官將扣
    案之子彈送內政部警政署刑事警察局鑑驗之結果認：「改造子彈四顆，認係由玩
    具金屬彈殼加裝直徑五mm之鋼珠組合而成之改造子彈，經採樣一顆試射，可擊發
    ，認具殺傷力」，此有內政部警政署刑事警察局九十三年一月七日刑鑑字第○九
    二○二三二五二八號函附卷足憑。是以可知，被告之自白確與事實相符，本件事
    證已甚明確，被告上開犯行堪以認定。
四、核被告未經許可，將玩具子彈彈殼裝填火藥，加裝鋼珠，以製造成具有殺傷力之
    子彈，所為係犯槍砲彈藥刀械管制條例第十二條第一項之未經許可製造子彈罪。
    被告一次製造四顆子彈之行為，應為時間空開之密接下所為一製造子彈之數個動
    作，屬一接續行為。爰審酌被告犯罪之動機、目的、手段、所生危害、犯罪後態
    度等一切情狀，量處如主文所示之刑，並就併科罰金部分，諭知如易服勞役之折
    算標準，以資懲儆。扣案之子彈參顆（其中一顆鑑定時經試射已失其殺傷力，不
    另為沒收之諭知）為被告所有，屬違禁物，爰依刑法第三十八條第一項第一款之
    規定，宣告沒收。
五、公訴意旨另以：被告丁○○於八十八、八十九年間，在臺南市小北夜市購買仿Ｂ
    ＥＲＥＴＴＡ廠八四型半自動手槍製造之玩具手槍一枝後，以六角鈑手將玩具手
    槍槍管內之圓形鐵塊拆卸，貫通槍管，改造成可發射金屬子彈具有殺傷力之玩具
    手槍，因認被告丁○○涉有違反槍砲彈藥刀械管制條例第十一條第一項之製造槍
    枝罪。經查：公訴人認被告涉有前揭罪嫌，係以被告於警訊及偵訊中對於製造槍
    枝之犯行供承不諱，有該手槍扣案及將該手槍送請刑事警察局鑑定結果，認手槍
    具有殺傷力為據。然查：前揭手槍槍管為塑膠製品，被告購入後僅將該塑膠槍管
    內之阻鐵，以購買玩具手槍時，內附之六角鈑手將之卸下，並無任何製造該槍枝
    之行為。復查：扣案手槍經送鑑定後，鑑定機關認定：手槍一枝係由仿ＢＥＲＥ
    ＴＴＡ廠八四型半自動手槍製造之玩具手槍，經裝填扣案之子彈試射，發射物之
    單位面積動能為七八‧三三焦耳／平方公分」等語，並未認定具有殺傷力。且未
    達公訴人所指之「美國軍醫總署定義，彈丸撞擊動能達七八‧六焦耳，足以使人
    喪失戰鬥能力，應具有殺傷力」之定義，公訴意旨稱依前揭標準認具有殺傷力等
    語，似有誤會。又查：扣案手槍經鑑定機關以被告製造之子彈試射一發後，槍管
    即因無法承受子彈爆炸之高壓而破裂無法使用，依此足認該手槍並不適用擊發該
    子彈而無殺傷力。至該槍之撞針雖因可撞擊子彈之底火，使子彈擊發，而為前揭
    鑑定報告記載「該槍枝之機械性能良好」等語，然查子彈之底火凡經金屬撞擊，
    均得以擊發子彈，並非槍枝始得為之，因此尚不得因該玩具手槍可將子彈擊發，
    遽認該槍枝具有殺傷力。末查：前揭手槍以子彈射擊後，雖單位面積動能達七八
    ‧三三焦耳／平方公分，足以穿入豬皮及人體皮膚（參前揭鑑定報告第三頁）。
    然該單位面積動能係以子彈火藥之填載量及火藥性能為據。火藥填載量多、火藥
    性能佳，則單位面積動能大。反之則單位面積動能變小。依此槍枝是否具有殺傷
    力之鑑定，尚非因火藥之單位面積動能是否一定之焦耳數，即認定該手槍具有殺
    傷力者。綜上，足認本件被告尚無公訴人所指製造槍枝之犯行，因公訴人認此部
    分與被告製造子彈部分，為裁判上一罪之想像競合關係，爰不另為無罪之諭知，
    附此敘明。
據上論斷，應依刑事訴訟法第二百九十九條第一項前段，槍砲彈藥刀械管制條例第十
二條第一項，刑法第十一條前段、第四十二條第二項、第三十八條第一項第一款，罰
金罰鍰提高標準條例第二條，判決如主文。
本案經檢察官  丙○○  到庭執行職務。
中      華      民      國      九十三    年      四      月    二十八  日
                              臺灣臺南地方法院刑事第八庭
                                  審判長法  官  吳  勇  輝
                                        法  官  鄭  燕  璘
                                        法  官  蔡  直  青
右正本證明與原本無異。
如不服本判決，應於判決送達後十日內向本院提出上訴狀( 應附繕本 )。
                                        書記官  沈  建  杉
中      華      民      國      九十三    年      五      月      三    日
附錄本案論罪科刑法條全文：
槍砲彈藥刀械管制條例
第 12 條    未經許可，製造、販賣或運輸子彈者，處一年以上七年以下有期徒刑，
            科新台幣五百萬元以下罰金。
            未經許可，轉讓、出租或出借子彈者，處六月以上五年以下有期徒刑，
            科新台幣三百萬元以下罰金。
            意圖供自己或他人犯罪之用，而犯前二項之罪者，處三年以上十年以下
            期徒刑，併科新台幣七百萬元以下罰金。
            未經許可，持有、寄藏或意圖販賣而陳列子彈者，處五年以下有期徒刑
            併科新台幣三百萬元以下罰金。
            第一項至第三項之未遂犯罰之。
